臺灣高等法院高雄分院刑事判決
111年度上訴字第823號
上  訴  人  臺灣高雄地方檢察署檢察官
被      告  鍾尚錡


上列上訴人因被告偽造文書等案件，不服臺灣高雄地方法院110
年度訴字第510號，中華民國111年6月24日第一審判決（起訴案
號：臺灣高雄地方檢察署110年度偵字第6280號），提起上訴，
本院判決如下：
    主  文
原判決關於宣告刑部分撤銷。
鍾尚錡犯行使偽造公文書罪，處有期徒刑參年陸月。
    理  由
一、刑事訴訟法第348 條規定：（第1 項）上訴得對於判決之一
    部為之。（第2 項）對於判決之一部上訴者，其有關係之部
    分，視為亦已上訴。但有關係之部分為無罪、免訴或不受理
    者，不在此限。（第3 項）上訴得明示僅就判決之刑、沒收
    或保安處分一部為之。由於檢察官已於本院審理程序中言明
    ：本件係針對量刑上訴等語（詳本院卷第206頁）。且參酌
    前開條文之立法理由：「為尊重當事人設定攻防之範圍，並
    減輕上訴審審理之負擔，容許上訴權人僅針對刑、沒收或保
    安處分一部提起上訴，其未表明上訴之認定犯罪事實部分，
    則不在第二審之審判範圍。如為數罪併罰之案件，亦得僅針
    對各罪之刑、沒收、保安處分或對併罰所定之應執行刑、沒
    收、保安處分，提起上訴，其效力不及於原審所認定之各犯
    罪事實，此部分犯罪事實不在上訴審審判範圍」。因此，本
    件上訴範圍只限於原審判決之量刑部分，至於原審判決其他
    部分，則非本院審理範圍。又因檢察官僅針對原審判決量刑
    部分，提起上訴，故本院僅能以原審判決所認定之犯罪事實
    為基礎，審查原審量刑所裁量審酌之事項，是否妥適，先予
    說明。
二、原審判決認定之犯罪事實、罪名部分：
　　原審經審理後，認定被告鍾尚錡係告訴人謝王月英友人陳美
    雲之子。被告明知其並無以低廉價格購買法拍屋之能力，竟
    意圖為自己不法之所有，基於詐欺取財及行使偽造公文書之
    犯意，於民國108年6月間，在告訴人謝王月英所經營位於高
    雄市○○區○○路000號之美髮店裡，透過不知情之陳美雲向告
    訴人謝王月英佯稱：被告有認識法院在處理法拍屋的人，可
    以找到比較便宜的標的得標等語，告訴人謝王月英與其夫謝
    慶安遂決定委託被告辦理法拍屋投標事宜。被告將載有「執
    行字號108強制執1090號、物件名稱：皇苑御桂園林、地址
    ：左營區新下里青海路307號B棟13樓」等拍賣物件資訊字條
    交付予告訴人謝王月英之夫謝慶安，陳美雲亦將被告提供載
    有「御桂園」之投標房屋資訊及投標書交付予告訴人謝王月
    英及謝慶安，告訴人謝王月英及謝慶安則於被告提供之投標
    書上填寫其等兒子謝傑宇之姓名，欲以謝傑宇名義進行投標
    。被告復於108年7月3日前接續透過陳美雲向告訴人謝王月
    英、謝慶安佯稱：上開標的已經以新臺幣（下同）1,050萬
    元得標，要支付用以打點法拍屋承辦人之手續費及法拍屋款
    項等語，致告訴人謝王月英、謝慶安均陷於錯誤，陸續於附
    表一所示之日期，交付如附表一所示共計767萬元之款項予
    被告或被告委託之陳美雲。被告於109年1月7日透過陳美雲
    向告訴人謝王月英改稱係得標「高雄市○○區○○路000號12樓
    （A棟）」之房屋，為取信告訴人謝王月英、謝慶安，又在
    不詳時、地，以不詳方式，偽造如附表二所示之公文書，並
    於109年2月10日（起訴書誤載為108年9月19日，應予更正）
    在上開美髮店交付予謝傑宇而行使之，表示已以謝傑宇名義
    得標法拍屋，且法院已於109年2月5日上午10時進行點交之
    意思。嗣因後續無法順利交屋，被告又一再敷衍推託，告訴
    人謝王月英、謝慶安察覺有異，始知受騙等事實。因而認為
    被告係犯刑法第339條第1項之詐欺取財罪；同法第216條、
    第211條之行使偽造公文書罪，並依想像競合犯之規定，從
    一重論以行使偽造公文書罪。
三、原審量刑所裁量審酌之事項：
　　原審經審理後，以行為人之責任為基礎，審酌被告不思以正
    當方法獲取財物，率爾謊稱與司法機關承辦人熟識，可代告
    訴人謝王月英、謝慶安透過拍賣取得較便宜之法拍屋，致告
    訴人謝王月英、謝慶安不察誤信為真而陷於錯誤，陸續交付
    如附表一所示現金，致告訴人謝王月英、謝慶安因此受有甚
    鉅之財產損失；被告復再偽造附表二所示不實「點交確認書
    」之公文書，損及司法機關及文書之公信力，犯後又否認犯
    行，所為實不足取。復考量被告本案犯罪手段、情節，其所
    詐得之款項數額、犯罪所生損害程度，及被告於原審審理中
    自承之智識程度、家庭經濟及生活狀況，如臺灣高等法院被
    告前案紀錄表所示之素行等一切情狀，量處有期徒刑1年8月
    。
四、檢察官上訴意旨略以：本件被告因犯罪行為，詐騙被害人之
    金額達767萬元，致被害人承受精神上及身體上莫大之痛苦
    ，所生危害甚鉅，且被告犯後矢口否認犯行，迄今未賠償被
    害人分文，顯見其犯後態度不佳，並無悔意，亦無填補被害
    人損失之積極作為，原審僅量處有期徒刑1年8月，實屬過輕
    等語。
五、關於量刑審酌部分（即撤銷改判部分）：　　
　㈠量刑係法院就繫屬個案犯罪之整體評價，乃事實審法院得依
    職權自由裁量之事項，故量刑判斷當否之準據，應就判決之
    整體觀察為綜合考量，以行為人之責任為基礎，並斟酌刑法
    第57條各款所列情狀，在法定刑度內，酌量科刑。
　㈡原審審酌如前述三所示之事項，量處被告有期徒刑1年8月，
    固非無見。惟被告以前述二之方式詐騙告訴人謝王月英、謝
    慶安，並行使如附表二所示「點交確認書」之偽造公文書，
    致告訴人謝王月英、謝慶安陷於錯誤而受有財產上之損害，
    金額高達767萬元。且被告犯後仍否認犯行，並無悔意，復
    未賠償告訴人謝王月英、謝慶安任何款項，犯後態度不佳。
    原審僅量處被告有期徒刑1年8月，尚嫌過輕。檢察官循告訴
    人謝王月英、謝慶安之請求，以上開四之理由，提起上訴，
    指摘原判決量刑過輕，為有理由，自應由本院將原判決關於
    宣告刑部分撤銷改判。
　㈢爰審酌被告不思以正當方法獲取財物，竟向告訴人謝王月英
    、謝慶安佯稱與司法機關承辦人熟識，能以較便宜之價金，
    代告訴人謝王月英、謝慶安拍賣取得法拍屋，且嗣後為取信
    告訴人謝王月英、謝慶安，另行使如附表二所示「點交確認
    書」之偽造公文書，致告訴人謝王月英、謝慶安陷於錯誤，
    陸續交付如附表一所示之款項，金額高達767萬元，使告訴
    人謝王月英、謝慶安長期努力所儲存之積蓄，化無烏有，受
    有極大之損失，行為惡害非輕。又被告犯後仍一再否認犯行
    ，並無悔意，不僅未與告訴人謝王月英、謝慶安達成和解，
    亦未給付任何款項，以填補告訴人謝王月英、謝慶安所受之
    損害，犯後態度不佳。綜合考量被告本案犯罪手段、情節，
    其所詐得之款項數額、犯罪所生損害程度，犯後態度，並參
    以被告於本院審理中自陳：空中大學畢業，現從事代寫書狀
    、幫親屬或熟人處理雜項事務等工作，無固定收入，未婚，
    無子女，為腦性麻痺患者等語（詳本院卷第226頁、第227頁
    ）；及如臺灣高等法院被告前案紀錄表所示之素行等一切情
    狀，量處如主文第2項所示之刑。
據上論結，應依刑事訴訟法第369 條第1 項前段、第364 條、第
299 條第1 項前段，判決如主文。
本案經檢察官林恒翠提起公訴，檢察官郭武義提起上訴，檢察官
高碧霞到庭執行職務。
中　　華　　民　　國　　111 　年　　11　　月　　30　　日
                  刑事第三庭    審判長法  官  吳進寶
                                      法  官  徐美麗
                                      法  官  方百正
以上正本證明與原本無異。
如不服本判決應於收受本判決後20日內向本院提出上訴書狀，其
未敘述上訴理由者，並得於提起上訴後20日內向本院補提理由書
狀（均須按他造當事人之人數附繕本）「切勿逕送上級法院」。
中　　華　　民　　國　　111 　年　　11　　月　　30　　日
                                      書記官  呂姿儀
附錄本判決論罪科刑所依據之法條：
刑法第211條
偽造、變造公文書，足以生損害於公眾或他人者，處1年以上7年
以下有期徒刑。
刑法第216條
行使第210條至第215條之文書者，依偽造、變造文書或登載不實
事項或使登載不實事項之規定處斷。
刑法第339條
意圖為自己或第三人不法之所有，以詐術使人將本人或第三人之
物交付者，處5年以下有期徒刑、拘役或科或併科50萬元以下罰
金。
以前項方法得財產上不法之利益或使第三人得之者，亦同。
前二項之未遂犯罰之。
附表一
編號 交付時間 交付金額 款項用途 1 108年7月3日 25萬元 支付法拍屋承辦人手續費 2 108年7月4日 30萬元 支付法拍屋承辦人手續費 3 108年7月9日 40萬元 支付法拍屋款項 4 108年8月19日 40萬元 支付法拍屋款項 5 108年8月23日 30萬元 支付法拍屋款項 6 108年9月2日 30萬元 支付法拍屋款項 7 108年9月10日 21萬元 支付法拍屋款項 8 108年9月19日 160萬元 支付法拍屋款項 9 108年12月2日 100萬元 支付法拍屋款項 10 108年12月5日 30萬元 支付法拍屋款項 11 108年12月20日 261萬元 支付法拍屋款項 
附表二
被告交付之「點交確認書」（見他卷第15頁） 台灣高雄地方法院  高雄區執行處  點交確認書  點交時間：109年02月05日  上午10時 點交物件：皇苑御桂園林  房屋 權利所有人：謝傑宇 主文：台端得標物件業經本處於上開時間進行點交完畢，請得標人簽立本單後繳回  以利後續作業。  得標人簽章： 身分證號：